最高法院刑事判決　　　　　　九十六年度台上字第三八二四號
上　 訴　 人　台灣高等法院台南分院檢察署檢察官
上訴人即被告　甲○○
選 任辯護 人　向文英律師
上訴人即被告　乙○○
　　　　　　　丙○○
　　　　　　　丁○○
被　　　　告　戊○○
上列上訴人等因被告等違反毒品危害防制條例案件，不服台灣高
等法院台南分院中華民國九十六年四月二十四日、五月十五日第
二審判決（九十五年度上訴字第一三０三號，起訴案號：台灣嘉
義地方法院檢察署九十四年度偵字第三四二九、四六五四號），
提起上訴，本院判決如下：
    主  文
原判決關於甲○○、乙○○、丙○○、戊○○部分撤銷，發回台
灣高等法院台南分院。
其他上訴駁回。
    理  由
一、撤銷發回部分（即甲○○、乙○○、丙○○、戊○○部分）
本件原判決認定：上訴人即被告乙○○、丙○○、甲○○（下稱
被告等三人）、丁○○及年籍姓名不詳綽號「姊夫」之成年男子
，明知甲基安非他命為毒品危害防制條例第二條第二項第二款之
第二級毒品，不得製造，竟共同基於製造第二級毒品甲基安非他
命之犯意聯絡，於民國九十四年五月中旬起，由乙○○出資委請
丙○○及甲○○購買麻黃素、丙酮、氯仿、氫氣、漏斗、冰箱…
…等詳如原判決（下同）附表一、二所示，製造第二級毒品甲基
安非他命所需之化學原料及工具，再由丁○○負責聯繫綽號「姊
夫」之製毒師傅，以丁○○所提供之嘉義縣溪口鄉美北村崙尾七
八之八號磚瓦屋（下稱嘉義溪口磚瓦屋）為製毒地點，及以苗栗
縣竹南鎮○○路二八八巷一六三弄五三之九號房屋（下稱苗栗竹
南房屋）為原料及工具藏放處所，開始製造甲基安非他命。再於
同年六月初某日在嘉義溪口磚瓦屋，由「姊夫」負責調製，完成
氯化及氫化反應之含液態甲基安非他命成分滷水，並由丁○○放
入冰箱進行純化結晶步驟。嗣於同年六月七日五時四十分許，被
告等三人與丁○○欲再等待「姊夫」前來嘉義溪口磚瓦屋進行純
化結晶階段，並將部分物品搬運至苗栗竹南房屋藏放時，為警、
調等相關單位當場查獲，並扣得如附表一所示之物。丙○○復帶
同查獲人員前往苗栗竹南房屋，起獲如附表二所示之物等情。因
而維持第一審關於論處被告等三人以共同製造第二級毒品罪，處
甲○○（累犯）有期徒刑捌年貳月；乙○○有期徒刑拾年陸月；
丙○○有期徒刑捌年，並均為相關從刑宣告部分之判決，駁回被
告等三人在第二審之上訴。並以公訴意旨略稱：被告戊○○與乙
○○、丙○○、甲○○、丁○○等人基於製造第二級毒品甲基安
非他命之犯意聯絡，自九十四年六月初起，在嘉義溪口磚瓦屋，
由乙○○出資委請被告丙○○及甲○○購買麻黃素、滷水、漏斗
、脫水機、冰箱……等製造第二級毒品甲基安非他命所需之化學
原料及器具，被告戊○○居間介紹年籍姓名不詳綽號「姊夫」之
製毒師傅，共同在前開處所製造第二級毒品甲基安非他命等情。
因認被告戊○○亦涉犯毒品危害防制條例第四條第二項之製造第
二級毒品罪嫌云云。經審理結果，認不能證明被告戊○○犯罪，
因而維持第一審關於諭知被告戊○○無罪部分之判決，駁回檢察
官在第二審之此部分上訴。固非無見。
惟查：（一）審理事實之法院對於被告有利及不利之證據，應一
律注意，詳為調查，綜合全案證據資料，本於經驗法則以定其取
捨，並將取捨證據及得心證之理由於判決內詳為說明，方為適法
。又證據雖已調查，而其內容尚未明瞭者，即與未經調查無異，
如遽行判決，仍屬應於審判期日調查之證據未予調查之違背法令
。原判決於理由說明以：被告戊○○否認曾撥打電話聯絡綽號「
姊夫」之人及使用0000000000門號，亦查無證據證明
其使用上開門號；且證人湯玉峰於審理時證以：監聽錄音內容中
被告戊○○的聲音是其自行辨識，並未經過被告戊○○認可等語
。自難以監聽譯文之內容推論是由被告戊○○介紹「姊夫」予乙
○○認識等由（原審九十六年四月二十四日判決《下同》第二十
一頁倒數第一至三行、第二十二頁第五至七行），資為有利於被
告戊○○之認定。惟查該0000000000號行動電話，究
係何人申請使用？非不得向電話公司函查，以究明其與被告戊○
○有無關連，而該監聽錄音內容，亦非不得當庭播放勘驗或送請
專業機關鑑定其聲音是否與被告戊○○之聲音相符，以釐清事實
。凡此，攸關被告戊○○是否參與本件製造甲基安非他命之犯罪
行為之判斷，基於發見真實及公平正義之維護，自有調查釐清之
必要。原審未詳查慎斷，亦未於判決中說明如何不予調查之理由
，遽行判決，有調查職責未盡及判決不備理由之違背法令。（二
）判決所載之事實及理由相互牴觸者，或判決之理由前後不相一
致者，均屬判決所載理由矛盾，依刑事訴訟法第三百七十九條第
十四款之規定，其判決當然為違背法令，足以構成撤銷之原因。
原判決於理由說明以：扣案如附表一編號33之安非他命結晶品、
附表二編號１滷水、編號２安非他命結晶均含有第二級毒品甲基
安非他命成分，依毒品危害防制條例第十八條第一項前段規定宣
告沒收銷燬之（原判決第十九頁倒數第五至九行）。然查盛裝上
開毒品之容器及包裝紙，係屬供製造毒品所用之物，如係被告等
人所有，即應依毒品危害防制條例第十九條第一項前段宣告沒收
，方為適法，原判決未予宣告沒收，亦未說明如何不予沒收之理
由，有判決理由不備及不適用法則之違誤。又原判決於附表二編
號１記載認定：滷水為十公斤。然理由內則載稱：經檢驗結果滷
水淨重九公斤。是其重量究為十公斤或九公斤？理由之說明與事
實之認定，亦不符合，並有判決理由矛盾之違背法令。原判決理
由說明復以：依法務部調查局九十四年十二月二十一日0000
000000０號函所示內容及鑑定人吳守謙所為鑑定，扣案如
附表一（編號３３除外）、二（編號１、２除外）所示之物，應
係製造甲基安非他命過程所需之物品及工具，及依相關卷證資料
所示，足認係被告乙○○所有，且供被告等人製造第二級毒品所
用之物，而依毒品危害防制條例第十九條第一項前段之規定宣告
沒收（原判決第十六頁第二至六行、第十九頁倒數第四行至第二
十頁第二行）。惟附表一編號２１、２２、３２所載之記事本一
本、白報紙一捲、手機二支，並不在上開法務部調查局函文及鑑
定人石守謙所陳述之物品之範圍，亦非屬法務部調查局九十四年
七月十三日調科壹字第一九四００三一九三００號檢驗通知書所
載：符合一般製造甲基安非他命氫化及純化階段中，所需之各項
設備及原料之物品（原判決第十五頁第一至十九行，偵查卷一第
一五九頁），原判決究竟憑何認定其與本案之犯罪行為具有關聯
性，而為供製造毒品所用之物，並未說明其理由，併有判決不備
理由之違誤。以上或為檢察官上訴意旨所指摘，或為本院得依職
權調查之事項，應認原判決關於甲○○、乙○○、丙○○、戊○
○部分有撤銷發回之原因。
二、上訴駁回部分（即丁○○部分）
查第三審上訴書狀，應敘述上訴之理由，其未敘述者，得於提起
上訴後十日內補提理由書於原審法院，已逾上述期間，而於第三
審法院未判決前仍未提出上訴理由書狀者，第三審法院應以判決
駁回之，刑事訴訟法第三百八十二條第一項、第三百九十五條後
段規定甚明。本件上訴人丁○○不服原審維持第一審關於論處其
以共同製造第二級毒品罪刑部分之判決，駁回其在第二審之上訴
部分之判決，於九十六年五月二十四日提起上訴，並未敘述理由
，迄今逾期已久，於本院未判決前仍未提出，依上開規定，其上
訴自非合法，應予駁回。
據上論結，應依刑事訴訟法第三百九十七條、第四百零一條、第
三百九十五條後段，判決如主文。
中　　華　　民　　國　九十六　年　　七　　月　 十三 　日
                      最高法院刑事第五庭
                          審判長法官  林　增　福
                                法官  邵　燕　玲
                                法官  張　清　埤
                                法官  陳　世　雄
                                法官  蔡　國　在
      本件正本證明與原本無異
                                      書  記  官
中　　華　　民　　國　九十六　年　　七　　月　 十八 　日
                                                z
